【裁判字號】    99,上訴,1464
【裁判日期】    990906
【裁判案由】    毒品危害防制條例
【裁判全文】
臺灣高等法院高雄分院刑事判決        99年度上訴字第1464號
上  訴  人
即  被  告  甲○○
上列上訴人因違反毒品危害防制條例案件，不服臺灣高雄地方法
院99年度審訴字第1244號中華民國99年7 月27日第一審判決（起
訴案號：臺灣高雄地方法院檢察署99年度毒偵字第1040號），提
起上訴，本院判決如下：
    主  文
上訴駁回。
    理  由
一、按上訴書狀應敘述具體理由；又第二審法院認為上訴書狀未
    敘述理由或上訴有刑事訴訟法第362 條前段之情形者，應以
    判決駁回之，同法第361 條第2 項、第367 條前段定有明文
    。而依法院辦理刑事訴訟案件應行注意事項第162 條規定：
    「……所稱具體理由，係指須就不服之判決為具體之指摘而
    言，如僅泛稱原判決認事用法不當或採證違法、判決不公等
    ，均非具體理由。……」亦即所謂具體理由，必係依據卷內
    既有訴訟資料或提出新事證，指摘或表明第一審判決有何採
    證認事、用法或量刑等足以影響判決本旨之不當或違法，而
    構成應予撤銷之具體事由，始克當之（例如：依憑證據法則
    具體指出所採證據何以不具證據能力，或依憑卷證資料，明
    確指出所為證據證明力之判斷如何違背經驗、論理法則）；
    倘僅泛言原判決認定事實錯誤、違背法令、量刑失之過重或
    輕縱，而未依上揭意旨指出具體事由，或形式上雖已指出具
    體事由，然該事由縱使屬實，亦不足以認為原判決有何不當
    或違法者（例如：對不具有調查必要性之證據，法院未依聲
    請調查亦未說明理由，或援用證據不當，但除去該證據仍應
    為同一事實之認定），皆難謂係具體理由，俾與第二審上訴
    制度旨在請求第二審法院撤銷、變更第一審不當或違法之判
    決，以實現個案救濟之立法目的相契合，並節制濫行上訴（
    最高法院97年度台上字第892 號判決意旨參照）。
二、經查，本案原審判決以上訴人即被告甲○○施用第一級毒品
    ，累犯，處有期徒刑10月。被告雖於民國99年8 月6 日上訴
    期間屆滿前提出上訴狀，並於99年8 月20日補具上訴理由狀
    ，然上訴理由係稱：「……被告上述犯罪事實皆已坦承不諱
    ，……雖被告之自制力不足，但被告之境遇悽苦，實為無語
    訴蒼天可表；被告染有愛滋病，不但身心俱受煎熬，親人、
    朋友皆避之不及，猶如毒蛇猛獸般可怕退避，被告精神上實
    是孤獨空寂不已；更又在謀生找工作方面處處碰壁遭拒，實
    令被告日子痛不欲生，這種苦楚煎熬實非外人所能體會，所
    以被告方於種種壓力之下，萬念俱灰之下，才又動了以毒品
    麻痺自己的念頭，又經不良友人誘惑下吸食了一次，即已完
    全擺脫毒品，嚐試過嶄新的生活，無奈卻因一時衝動卻種下
    現無可挽回之禍因，原判決卻以故意、再犯為量刑之理由，
    加重其刑，完全不顧被告堪憫之一切，實令被告不服。」等
    語。惟查，被告坦承有施用第一級毒品犯行，且採尿送驗結
    果呈嗎啡陽性反應，有台灣檢驗科技股份有限公司濫用藥物
    尿液檢驗報告1 份在卷足憑，被告於原審並同意以簡式審判
    程序審理，原審因而據以論罪科刑，並無不合。又被告係累
    犯，原審因而依刑法第47條第1 項規定，加重其刑，亦無違
    誤。又原審判決理由已說明：「審酌被告前經觀察、勒戒及
    刑罰執行，仍未能徹底戒絕毒品，於假釋期間再犯本件施用
    毒品罪，顯見其自制力不足，無法擺脫毒品，惟念所犯施用
    毒品罪乃屬戕害自身身心健康行為，尚未對他人造成實害，
    其行為本身對社會所造成之危害並非直接，反社會性之程度
    應屬較低，且其犯後已坦認犯行，犯後態度尚可，及斟酌公
    訴檢察官建議本件量處有期徒刑10月等一切情狀，量處如主
    文所示之刑」等語，亦即原審判決已審酌被告犯罪之動機、
    目的，及犯罪後坦承犯行、態度尚可等情狀，而為量刑。被
    告上訴狀所載之理由，則均屬業經原審法院審酌之被告犯罪
    之動機、目的，此外，被告上訴並未指出原審判決所為之判
    斷及量刑，有如何違背經驗、論理法則之處，亦即並未就原
    審之採證及判斷具體指出有何違背法令或不當之處，依上開
    說明，實難認本件被告之上訴係上開法條所規定之具體理由
    ，亦即被告上訴並未具體敘述原審判決有何違背法令或不當
    之處，其上訴即不合法律上之程式。
三、再上訴不合法律上之程式之情形，雖依刑事訴訟法第367 條
    但書規定：「但其情形可以補正而未經原審法院命其補正者
    ，審判長應定期先命補正。」，惟該條但書規定係指上訴書
    狀未敘述理由，原審未命補提理由書狀之情形。換言之，應
    認僅於被告或檢察官上訴未敘述理由時，原審法院可命其補
    正，而未經原審法院命其補正，第二審法院審判長始應定期
    間先命補正，苟被告或檢察官提起上訴時，上訴書狀已載理
    由者，即不適用。被告上訴狀敘述之上訴理由是否具體，既
    非原審法院可命補正之事項，即毋庸先命補正。從而，上訴
    人即被告之上訴理由狀未敘述具體理由，且於上訴期間屆滿
    後之20日內（即99年8 月30日以前），亦未補提上訴具體理
    由，依上開規定，顯屬違背法律上之程式，應由本院依同法
    第367 條前段、第372 條規定，不經言詞辯論判決如主文。
中    華    民    國    99    年    9     月    6    日
                刑事第二庭  審判長法  官  林正雄
                                  法  官  黃壽燕
                                  法  官  邱明弘
以上正本證明與原本無異。
如不服本判決應於收受本判決後10日內向本院提出上訴書狀，其
未敘述上訴理由者，並得於提起上訴後10日內向本院補提理由書
狀（均須按他造當事人之人數附繕本）「切勿逕送上級法院」。
中    華    民    國    99    年    9     月    6    日
                                  書記官  林明威

司法院資訊處製作；財團法人民間司法改革基金會備份。
